【裁判字號】    87,上訴,4289
【裁判日期】    890425
【裁判案由】    毒品危害防制條例
【裁判全文】
臺灣高等法院刑事判決                          八十七年度上訴字第四二八九號
    上  訴  人  臺灣板橋地方法院檢察署檢察官
    上  訴  人
    即  被  告    乙○○
    指定辯護人    本院甲○辯護人
右上訴人因被告違反毒品危害防制條例案件，不服台灣板橋地方法院八十七年度訴字
第三八六號，中華民國八十七年四月三十日第一審判決（起訴案號：台灣板橋地方法
院檢察署：八十六年度偵字第二一０一０號、第二三七七二號，併辦案號：台灣板橋
地方法院檢察署八十七年度偵字第一０七六六號)，提起上訴，本院判決如左：
    主      文
原判決關於乙○○部分撤銷。
乙○○連續施用第一級毒品，累犯，免刑，煙頭壹支沒收；又施用第二級毒品，累犯
，免刑，吸食器壹組沒收。
    事      實
一、乙○○曾於民國八十一年間因詐欺案件，經臺灣桃園地方法院判處有期徒刑七月
    確定，於八十二年六月十八日執行完畢，猶不知悔改，竟基於概括之犯意，先後
    於八十六年十月三日、同年月九日及八十七年三月一日，在臺北縣鶯歌鎮○○街
    二十三號二樓居處等地，以將毒品海洛因摻入香煙內吸食之方式，連續多次施用
    第一級毒品海洛因。其另於八十六年十月八日十五時許，在其上開居處，以將安
    非他命置於玻璃吸食器內，下端加熱燒烤，使之產生燻煙，而吸取該燻煙之方式
    ，施用第二級毒品安非他命一次。嗣於八十六年十月九日十五時許，為警在上址
    查獲，並扣得乙○○所有供其施用海洛因所用之煙頭一支及其所有供施用安非他
    命所用之吸食器一組，另又於八十七年三月一日二十一時許，在台北縣中和市○
    ○路一九三號前，為警查獲，並經採尿而驗出有嗎啡陽性反應。嗣因肅清煙毒條
    例修正為毒品危害防制條例，將海洛因、安非他命分列為第一級、第二級毒品，
    於八十七年五月二十二日公布生效，本院於八十七年九月二十八日裁定將乙○○
    送勒戒處所觀察、勒戒，因認有繼續施用毒品傾向，再於同年十一月四日裁定令
    入戒治處所，施以強制戒治一年，嗣因強制戒治屆滿三月，其成效評定為合格，
    無繼續戒治之必要，於八十八年三月九日裁定停止戒治，所餘戒治期間，付保護
    管束，而於八十八年十一月七日期滿未經撤銷，視為強制戒治期滿。
二、案經桃園縣警察局楊梅分局報請臺灣板橋地方法院檢察署檢察官偵查起訴及桃園
    縣警察局龜山分局報請台灣板橋地方法院檢察署移送併案審理。
    理      由
一、訊據上訴人即被告乙○○，除否認八十七年三月一日施用第一級毒品之犯行外，
    餘均坦承不諱，並有被告所有供施用海洛因所用之煙頭一支及其所有供施用安非
    他命所用之吸食器一組扣案可證，且被告查獲後經採尿送驗結果，發現確有煙毒
    及甲基安非他命反應，此有憲兵司令部刑事支援中心八十六年十二月十日（八六
    ）綱得字第一七九二五號鑑驗通知書一紙附卷足按。而被告於八十七年三月一日
    查獲後，經採尿送驗結果，亦驗出有煙毒反應，此有憲兵司令部刑事支援中心八
    十七年四月三日（八七）綱得字第０三九七七號鑑驗通知書一紙附卷可稽，被告
    空言否認此部分之犯行，自非可採。本案事證明確，被告之犯行，均堪認定。
二、按被告施用海洛因、安非他命之犯行，原分別係犯肅清煙毒條例第九條第一項及
    麻醉藥品管理條例第十三條之一第二項第四款之罪。但因被告行為後，毒品危害
    防制條例已於八十七年五月二十二日公布生效，並將海洛因、安非他命分別列為
    第一級、第二級毒品，且依該條例第二十條第一項、第二項後段、第二十二條第
    一項、第二項前段、第二十三條第一項、第三十五條第三款之規定，施用者必須
    先經觀察、勒戒程序，經觀察、勒戒後有繼續施用毒品之傾向者，應令入戒治處
    所施以強制戒治一年，強制戒治執行已滿三月，認無繼續戒治之必要者，得裁定
    停止戒治，所餘期間付保護管束，期滿未經撤銷者，視為強制戒治期滿，審判中
    之案件應為免刑之判決。經比較新舊法結果，以裁判時之新法有利於被告，自應
    適用該修正之新法。是核被告所為，係犯毒品危害防制條例第十條第一項之施用
    第一級毒品罪及同條第二項之施用第二級毒品罪。其先後多次施用第一級毒品之
    犯行，時間緊接，犯罪構成要件相同，顯係基於概括之犯意反覆為之，應依連續
    犯規定，論以一罪。被告於八十七年三月一日施用海洛因之犯行，雖未據起訴，
    但與起訴部分既有連續犯關係，為裁判上一罪，仍屬起訴效力所及，基於審判不
    可分原則，本院自得併予審判。被告持有第一級毒品、第二級毒品之低度行為，
    分別為其施用第一級毒品、第二級毒品之高度行為所吸收，均不另論罪。被告前
    曾於八十一年間因詐欺案件，經臺灣桃園地方法院判處有期徒刑七月確定，於八
    十二年六月十八日執行完畢，有台灣高等法院檢察署刑案紀錄簡覆表在卷可稽，
    其於五年以內再犯本件有期徒刑之罪，是為累犯。被告所犯二罪，犯意各別，罪
    名互異，應予分論併罰。又查被告於八十七年九月二十八日經裁定送勒戒處所觀
    察、勒戒，因認有繼續施用毒品傾向，再於同年十一月四日裁定令入戒治處所，
    施以強制戒治一年，嗣因強制戒治屆滿三月，其成效評定為合格，無繼續戒治之
    必要，於八十八年三月九日裁定停止戒治，所餘戒治期間，付保護管束，而於八
    十八年十一月七日期滿未經撤銷，視為強制戒治期滿等情，此有本院刑事裁定三
    件、戒治執行指揮書一紙及台灣桃園地方法院檢察署保護管束執行卷宗一件附卷
    可稽。
三、原審以被告罪證明確，予以論處罪刑，原非無見，但因未及比較適用新修正之毒
    品危害防制條例，檢察官及被告上訴，以此指摘原判決不當，均為有理由，自應
    將原判決關於被告乙○○部分撤銷，而自為判決，爰依前揭規定及說明，諭知被
    告如主文第二項所示之免刑判決。
四、扣案之煙頭一支及吸食器一組，分別係被告所有供施用海洛因及施用安非他命所
    用之物，此業據被告供明在卷，其中煙頭一支，經送請法務部調查局檢驗結果，
    並未發現有煙毒殘留，此有該局八十七年三月三十一日（八七）陸字第八七０一
    九六一三號檢驗通知書一紙附卷足憑，是該等煙頭及吸食器，均應依刑法第三十
    八條第一項第二款宣告沒收。另經警在被告上開居處查扣之吸管五支、玻璃球二
    只，並非被告所有，此業據被告供明在卷，且亦無任何積極證據證明該等扣案物
    品確為被告乙○○所有，依法不得併予宣告沒收，附此敘明。
據上論斷，應依刑事訴訟法第三百六十九條第一項前段、第三百六十四條、第二百九
十九條第一項但書，毒品危害防制條例第十條第一項、第二項、第二十條第一項、第
二項後段、第二十二條第一項、第二項前段、第二十三條第一項、第三十五條第三款
，刑法第十一條前段、第二條第一項前段、第五十六條、第四十七條、第三十八條第
一項第二款，判決如主文。
本案經檢察官鍾鳳玲到庭執行職務。
中    華    民    國    八十九    年       四       月      二十五      日
                          臺灣高等法院刑事第七庭
                              審判長法  官  吳  啟  民
                                    法  官蘇  隆  惠
                                    法  官  洪  曉  能
右正本證明與原本無異。
如不服本判決施用第一級毒品部分應於收受送達後十日內向本院提出上訴書狀，其未
敘述上訴之理由者並得於提起上訴後十日內向本院補提理由書（均須按他造當事人之
人數附繕本）。
施用第二級毒品部分不得上訴。
                                    書記官  丁  淑  蘭
中    華    民    國    八十九    年       四       月      二十七      日
附錄：本案論罪科刑法條全文
毒品危害防制條例第十條：
施用第一級毒品者，處六月以上五年以下有期徒刑。
施用第二級毒品者，處三年以下有期徒刑。


司法院資訊處製作；財團法人民間司法改革基金會備份。
